【裁判字號】    95,台抗,180
【裁判日期】    950323
【裁判案由】    聲明異議
【裁判全文】
最高法院民事裁定              九十五年度台抗字第一八０號
    再 抗告 人  乙○○
                        2樓
    代  理  人  林崑城律師
上列再抗告人因與相對人甲○○等間聲明異議事件，對於中華民
國九十四年十月十八日台灣高等法院臺中分院裁定（九十四年度
抗字第七七九號），提起再抗告，本院裁定如下：
    主  文
原裁定廢棄，應由台灣高等法院台中分院更為裁定。
    理  由
查執行程序因核發權利移轉證書而終結者，如當事人或利害關係
人就執行法院核發權利移轉證書是否合法有所爭執而聲明異議時
，執行法院不得以執行程序已終結為由，駁回其聲明異議，否則
違法終結執行程序之執行行為將無法救濟。查本件相對人以：台
灣台中地方法院（下稱執行地院）九十三年執字第八二四七號強
制執行事件拍賣公告，記載「本件土地乙○○雖設有地上權，惟
該地上權業經本院命令除去，地上權於拍定後塗銷，拍定後地上
權人有優先購買權，地上權人主張優先購買時應連同建物一併承
買」，然再抗告人未實際利用土地，亦非地上建物所有人，無享
有優先承買權利，執行法院對優先承買權利是否存在，並無實體
審認權，應諭知爭執雙方另行訴請確認，俟判決確定後再核發權
利移轉證書，執行法院通知再抗告人繳款購買，伊為系爭不動產
拍定人，為此聲明異議云云。執行法院以本件拍賣公告關於地上
權人有優先購買權之記載，已經迭次公告，應買人應買自應推定
已同意此拍賣條件，而優先購買權是否存在，為實體上之問題，
非聲明異議所得解決，相對人對准再抗告人優先承買之執行行為
聲明異議，為無理由，而以裁定予以駁回。相對人對之聲明不服
，提起抗告。原法院以：相對人對再抗告人是否有優先購買權既
有爭執，並另行提起公訴，必待該訴訟確定後，始能確定優先購
買權之有無，再行核發權利移轉證書為由，認執行法院在訴訟未
確定前，即核發權利移轉證書之行為為不當，因而裁定將執行法
院所為裁定廢棄。惟查執行程序中執行法院准公告得優先購買之
人對執行標的物優先購買，引致當事人或利害關係人對此執行法
院所為之執行行為是否合法，有所爭執而聲明異議時，執行法院
就其准予優先購買之執行行為究竟是否合於程式，例如主張優先
購買之人是否提出資格證明（如拍賣公告地上權人有優先購買權
，即應提出地上權他項證明書、或土地登記簿謄本）及是否表示
優先購買意思等事項予以審認，但無庸就主張優先購買之人是否
確具備優先購買資格（如對優先購買人之地上權是否生效之爭執
）進行實體審認。蓋後者非聲明異議所得救濟。本件原法院未就
執行法院通知並准再抗告人優先購買之執行行為，是否合於程式
為審認，竟以相對人對再抗告人提起之消極確認優先購買權訴訟
尚未確定為由，即為不利於再抗告人之論斷，於法自有未合。再
抗告意旨，指摘原裁定不當，求予廢棄，非無理由。
據上論結，本件抗告為有理由。依強制執行法第三十條之一、民
事訴訟法第四百九十五條之一第二項、第四百七十七條第一項、
第四百七十八條第二項，裁定如主文。
中    華    民    國  九十五  年    三    月  二十三  日
                      最高法院民事第六庭
                          審判長法官  許  朝  雄
                                法官  謝  正  勝
                                法官  鄭  玉  山
                                法官  吳  麗  女
                                法官  袁  靜  文
      本件正本證明與原本無異
                                      書  記  官
中    華    民    國  九十五  年    四    月    四    日
                                                    Ｒ


司法院資訊處製作；財團法人民間司法改革基金會備份。
